【裁判字號】    99,訴,303
【裁判日期】    990510
【裁判案由】    違反藥事法等
【裁判全文】
臺灣彰化地方法院刑事判決               99年度訴字第303號
公  訴  人  臺灣彰化地方法院檢察署檢察官
被      告  甲○○
上列被告因違反藥事法等案件，經檢察官提起公訴（99年度偵字
第1715號），本院判決如下：
    主  文
甲○○販賣第一級毒品，累犯，處有期徒刑拾陸年；未扣案之販
賣毒品所得新臺幣貳仟伍佰元沒收，如全部或一部不能沒收時，
以其財產抵償之。
其餘被訴轉讓禁藥部分均無罪。
    犯罪事實
一、甲○○於民國90年間，因施用第一、二級毒品案件，經本院
    以90年度訴字第109 號判決判處有期徒刑10月、6 月，合併
    定應執行有期徒刑1 年2 月確定；且於91年間，因連續施用
    第一、二級毒品案件，經本院以92年度訴字第44號判決判處
    有期徒刑1 年4 月、8 月，合併定應執行有期徒刑1 年10月
    確定。上開案件經入監接續執行，於95年3 月21日假釋出監
    付保護管束，並於95年8 月20日保護管束期滿未經撤銷假釋
    ，視為執行完畢。
二、詎其仍不知悔改，明知海洛因為毒品危害防制條例第2 條第
    2 項第1 款所定之第一級毒品，不得持有、販賣，竟基於販
    賣第一級毒品海洛因之犯意，由乙○○於98年10月20日15時
    48分許，以門號0000-000000 號行動電話，撥打甲○○所使
    用之門號0000-000000 號行動電話，與甲○○聯繫交易毒品
    ，並於同日20時7 分許，再次以上開電話，與甲○○聯繫確
    認要購買新臺幣（下同）2500元之海洛因，而於同日21時許
    ，雙方約在彰化縣田中鎮之黃昏市場停車場進行交易，當場
    由甲○○將8 分之1 錢之海洛因交予乙○○，乙○○則交付
    2500元現金予甲○○，乙○○在取得海洛因返回住處後，始
    查覺到甲○○所交付之海洛因數量有問題，旋於翌日（21日
    ）凌晨2 時34分許，再次撥打電話給甲○○，向甲○○表示
    其所交付之海洛因數量不足，要求甲○○再補些海洛因（價
    值約500 元之數量），而於21日凌晨2 時54分許，甲○○與
    乙○○聯繫妥後，由甲○○接續上開20日21時販賣海洛因之
    同一犯意，在彰化縣田中鎮○○路附近，將約500 元數量之
    海洛因補償交付予乙○○，合計甲○○販賣海洛因之所得為
    2500元。
三、臺灣彰化地方法院檢察署檢察官指揮彰化縣警察局北斗分局
    偵辦後報請該署檢察官偵查起訴。
    理  由
壹、證據能力部分：
一、按被告以外之人於偵查中向檢察官所為陳述，除顯有不可信
    之情況者外，得為證據，刑事訴訟法第159 條之1 第2 項定
    有明文。蓋因檢察官與法官同為司法官署，且檢察官代表國
    家偵查犯罪，依法有訊問被告、證人及鑑定人之權力，且須
    對被告有利、不利之情形均應注意，況徵諸實務運作，檢察
    官實施刑事偵查程序，亦能恪遵法定程序之要求，不致有違
    法取證情事且可信度極高，是被告以外之人前於偵查中已具
    結而為證述，除反對該項供述得具有證據能力之一方，已釋
    明「顯有不可信之情況」之理由外，不宜以該證人未能於審
    判中接受他造之反對詰問為由，即遽指該證人於偵查中之陳
    述不具證據能力，方符前揭法條之立法意旨。查後述引用之
    證人乙○○於檢察官偵查中所為之陳述，業經具結，被告及
    辯護人均未提及檢察官在偵查時，有任何不法取供之情形，
    客觀上並無顯不可信之情況，是前揭證人於偵查中之證言自
    具有證據能力。
二、再按有事實足認被告或犯罪嫌疑人有最輕本刑為3 年以上有
    期徒刑之罪嫌，並危害國家安全或社會秩序情節重大，而有
    相當理由可信其通訊內容與本案有關，且不能或難以其他方
    法蒐集或調查證據者，得發通訊監察書。通訊監察書，偵查
    中由檢察官依司法警察機關聲請或依職權以書面記載第11條
    之事項，並敘明理由、檢附相關文件，聲請該管法院核發，
    審判中由法官依職權核發。又除法律另有規定外，實施刑事
    訴訟程序之公務員因違背法定程序取得之證據，其有無證據
    能力之認定，應審酌人權保障及公共利益之均衡維護。通訊
    保障及監察法第5 條第1 項第1 款、第2 項、刑事訴訟法第
    158 條之4 分別定有明文。本件被告甲○○所使用之0000-0
    00000 號行動電話之監聽錄音，經臺灣彰化地方法院檢察署
    檢察官聲請本院核准在案，有詳載聲監案號、案由、監察電
    話、對象等之本院通訊監察書及譯文紀錄等附卷可參（偵卷
    第11-12 、33頁；本院卷(一)第152-156 頁），係依法所為之
    監聽；況審酌電話監聽侵害被告權益之種類及輕重、對於被
    告訴訟上防禦不利益之程度、犯罪所生之危害或實害等情形
    ，兼顧人權保障及公共利益之均衡維護，堪認本件此部分電
    話監聽合於比例原則，應具有證據能力。
三、再被告以外之人於審判外之陳述，雖不符刑事訴訟法第159
    條之1 至第159 條之4 之規定，而經當事人於審判程序同意
    作為證據，法院審酌該言詞陳述或書面陳述作成時之情況，
    認為適當者，亦得為證據。當事人、代理人或辯護人於法院
    調查證據時，知有第159 條第1 項不得為證據之情形，而未
    於言詞辯論終結前聲明異議者，視為有前項之同意，刑事訴
    訟法第159 條之5 定有明文。查本案其餘卷證，公訴人、被
    告及其選任辯護人均不爭執其證據能力，本院復衡以該等供
    述證據作成時之情況，應為適當，是可認後述所引用證據之
    證據能力均無疑義，合先敘明。
貳、有罪部分（被告甲○○販賣第一級毒品部分，即起訴書犯罪
    事實欄三所載部分）：
一、訊據被告甲○○雖坦承有交付海洛因予證人乙○○之事實，
    惟矢口否認有販賣第一級毒品之犯行，辯稱：「當晚9 點多
    那通電話，是我與乙○○要合資購買海洛因，一人出資2500
    元，乙○○身上有2500元，我身上有3000元，乙○○要我多
    出500 元，我說不要並堅持一人各出2500元，後來我去田中
    那邊跟『阿松』買了價值5000元的海洛因，乙○○說他拿回
    去就用完了，認為分得不夠，問我這邊還有沒有，叫我給他
    一些，我說大家都拿一樣多，後來凌晨2 點多，乙○○有來
    我田中的家，我有倒一些海洛因給他」云云。辯護人亦為被
    告甲○○辯護稱：此部分被告甲○○只有轉讓海洛因予乙○
    ○，並無販賣海洛因予乙○○等語。經查：
(一)、依據警員針對被告甲○○所使用之門號0000-000000 號行動
    電話進行監聽結果，被告甲○○與證人乙○○自98年10月20
    日15時48分51秒起至98年10月21日凌晨2 時54分45秒止，有
    下列通訊監察譯文內容（本院卷(一)第152-155頁）：
┌────────────────────┬──────────┬──────────────────────┐
│通聯者                                  │ 日期      時間     │    通話者 基地台位置                       │
├────────────────────┼──────────┼──────────────────────┤
│0000000000進成→發話→ 000000000甲○○ │2009/10/20  15:48:51│宋：彰化縣社頭鄉○○路○段190-12號(F)       │
│                                        │            15:49:32│陸：彰化縣北斗鎮○○里○○路150號12F        │
│陸:董仔！你有去找人嗎？                 │                    │                                            │
│宋:那有，沒錢要去找人，不夠錢ㄚ         │                    │                                            │
│陸:你差多少                             │                    │                                            │
│宋:差不多4仟塊                          │                    │                                            │
│陸:我下午5、6點那時候我拿3仟多過去啦！  │                    │                                            │
│   有4仟我盡量拿4仟過去                 │                    │                                            │
│宋:喔                                   │                    │                                            │
│陸:算人家拜託我，那我先拿過去跟你湊     │                    │                                            │
│宋:喔                                   │                    │                                            │
│陸:好                                   │                    │                                            │
│                                        │                    │                                            │
├────────────────────┼──────────┼──────────────────────┤
│0000000000進成→發話→ 000000000甲○○ │2009/10/20  20:07:28│宋：彰化縣溪州鄉○○村○○路○段5號(F)      │
│                                        │            20:08:05│陸：彰化縣永靖鄉○○路245-3號、永靖鄉○○路 │
│陸:德仔！你有在家嗎？                   │                    │    二段181號                               │
│宋:沒有                                 │                    │                                            │
│陸:我想說現在要那個…                   │                    │                                            │
│宋:什麼                                 │                    │                                            │
│陸:下午跟你說的那個ㄚ                   │                    │                                            │
│宋:我在大庄                             │                    │                                            │
│陸:你回來了嗎？                         │                    │                                            │
│宋:沒有，沒錢怎麼回來                   │                    │                                            │
│陸:我想說我這邊2仟多塊，我等一下過去    │                    │                                            │
│   大庄啦                               │                    │                                            │
│宋:喔                                   │                    │                                            │
│                                        │                    │                                            │
├────────────────────┼──────────┼──────────────────────┤
│000000000甲○○→發話→ 0000000000進成 │2009/10/20  20:10:57│宋：彰化縣溪州鄉○○村○○路○段5號(F)      │
│                                        │            20:11:09│陸：彰化縣永靖鄉○○路14號4F                │
│【C：親愛的客戶提醒你，目前帳戶中的通話 │                    │                                            │
│餘額低於50元，謝謝】                    │                    │                                            │
│                                        │                    │                                            │
│陸：喂                                  │                    │                                            │
│宋：你要少年的嗎                        │                    │                                            │
│陸：現在喔，要叫….                     │                    │                                            │
│                                        │                    │                                            │
│【C：親愛的...你目前…….(斷訊)】       │                    │                                            │
│                                        │                    │                                            │
├────────────────────┼──────────┼──────────────────────┤
│0000000000進成→發話→ 000000000甲○○ │2009/10/20  20:12:21│宋：彰化縣溪州鄉○○段188-1地號(G)          │
│                                        │            20:12:44│宋：彰化縣田中鎮○○里○○○路46號4樓頂(G)  │
│陸:你少年在要叫幾個                     │                    │陸：彰化縣永靖鄉○○路○段279號4F           │
│宋:還有幾個 ，一樣1仟ㄚ                 │                    │                                            │
│陸:ㄚ                                   │                    │                                            │
│宋:跟昨天一樣                           │                    │                                            │
│陸:好啦！我現在打給人                   │                    │                                            │
│                                        │                    │                                            │
├────────────────────┼──────────┼──────────────────────┤
│0000000000進成→發話→ 000000000甲○○ │2009/10/20  20:34:39│宋：彰化縣社頭鄉○○路○段190-12號(F)       │
│                                        │            20:35:01│陸：彰化縣北斗鎮○○路202號                 │
│陸:你那邊查某衫褲還有嗎？               │                    │                                            │
│宋:有ㄚ，怎樣                           │                    │                                            │
│陸:拿1個我之前跟你拿的那樣              │                    │                                            │
│宋:來再講                               │                    │                                            │
│陸:好，少年我順便拿過去，跟昨天一樣     │                    │                                            │
│(背景音他那邊夠嗎)                      │                    │                                            │
│                                        │                    │                                            │
├────────────────────┼──────────┼──────────────────────┤
│0000000000進成→發話→ 000000000甲○○ │2009/10/20  20:54:27│宋：彰化縣社頭鄉○○路○段190-12號(F)       │
│                                        │            20:55:38│陸：彰化縣溪州鄉○○村○○路○段5號         │
│陸:你在賭博那裡嗎？                     │                    │                                            │
│宋:沒有啦 ！田中 啦                     │                    │                                            │
│陸:那我現在是要過去大庄還是田中         │                    │                                            │
│宋:田中啦 ！…那你現在人到底在那        │                    │                                            │
│陸:大庄！你要過來嗎？ 不然我朋友有騎機車│                    │                                            │
│   跟我來呢                             │                    │                                            │
│宋:好啦                                 │                    │                                            │
│陸:我要41齒的ㄚ                         │                    │                                            │
│宋:什麼41齒                             │                    │                                            │
│陸:就3張ㄚ                              │                    │                                            │
│宋:在講什麼我都不懂                     │                    │                                            │
│陸:就我跟你拿的那種衫有沒有             │                    │                                            │
│宋:見面再講啦                           │                    │                                            │
│                                        │                    │                                            │
├────────────────────┼──────────┼──────────────────────┤
│0000000000進成→發話→ 000000000甲○○ │2009/10/20  20:58:49│宋：彰化縣田中鎮○○段7-1地號(F)            │
│                                        │            20:58:57│宋：彰化縣社頭鄉○○路○段190-12號(F)       │
│宋：喂                                  │                    │陸：彰化縣溪州鄉○○村○○路○段5號         │
│陸：我在大庄往田中這一條路這邊喔        │                    │                                            │
│宋：喔                                  │                    │                                            │
│                                        │                    │                                            │
├────────────────────┼──────────┼──────────────────────┤
│0000000000進成→發話→ 000000000甲○○ │2009/10/20  21:01:37│宋：彰化縣社頭鄉○○路○段190-12號(F)       │
│                                        │            21:01:45│陸：彰化縣田中鎮大新工業區○○○段28號      │
│陸:我們在黃昏市場停車場等好了           │                    │陸：彰化縣田中鎮○○街150巷8號              │
│宋:好ㄚ                                 │                    │                                            │
│                                        │                    │                                            │
├────────────────────┼──────────┼──────────────────────┤
│0000000000進成→發話→ 000000000甲○○ │2009/10/21  02:31:28│宋：彰化縣社頭鄉○○路○段190-12號(F)       │
│                                        │            02:31:39│陸：彰化縣北斗鎮○○路150號12F              │
│                                        │                    │陸：彰化縣北斗鎮○○路202號                 │
│陸:宋董！你打電話給我一下，我電話沒電   │                    │                                            │
│                                        │                    │                                            │
├────────────────────┼──────────┼──────────────────────┤
│000000000甲○○→發話→0000000000進成  │2009/10/21  02:34:58│宋：彰化縣社頭鄉○○路○段190-12號(F)       │
│                                        │            02:37:14│陸：彰化縣北斗鎮○○路202號                 │
│陸:我晚上跟你拿那個2仟5呢？             │                    │陸：彰化縣北斗鎮○○路150號12F              │
│   你怎麼弄81齒的                       │                    │                                            │
│宋:你不是說81齒                         │                    │                                            │
│陸:你說你剩洗澡好的，我說那換拿41齒的   │                    │                                            │
│   ，我想說等一下拿5佰給你，哭吆人家    │                    │                                            │
│   晚上剛好跟我拿81齒，結果自己沒得     │                    │                                            │
│   用，還是我再拿5佰過去你再用一點      │                    │                                            │
│   給我                                 │                    │                                            │
│宋:像你這樣改天我沒辦法做啦             │                    │                                            │
│陸:我想說之前...                        │                    │                                            │
│宋:之前我沒背負債，自從被你這樣後我欠   │                    │                                            │
│   大頭仔5萬了                          │                    │                                            │
│陸:呦！不然我差你那個我盡快設法給你啦   │                    │                                            │
│宋:我那時想說不要給你賺讓你那個..，結   │                    │                                            │
│   果你搞到變那樣…那時候81我都嘛給人   │                    │                                            │
│   家25，我都給你這樣而已，結果你都搞   │                    │                                            │
│   到沒看到錢 我那有法度                │                    │                                            │
│陸:好啦，那等一下你能一點給我嗎         │                    │                                            │
│宋:呦                                   │                    │                                            │
│陸:好！我馬上到                         │                    │                                            │
│                                        │                    │                                            │
├────────────────────┼──────────┼──────────────────────┤
│000000000甲○○→發話→0000000000進成  │2009/10/21  02:54:28│宋：彰化縣社頭鄉○○路○段190-12號(F)       │
│                                        │            02:54:45│陸：彰化縣北斗鎮○○○段1234-10地號         │
│宋:你到那了                             │                    │陸：彰化縣田中鎮○○段7-1地號               │
│陸:我到外三了                           │                    │（乙○○98年10月21日4時28分、4時52分、5時30 │
│宋:你到外三了，快點啦                   │                    │ 分基地台仍在北斗）                         │
│陸:好                                   │                    │                                            │
│                                        │                    │                                            │
└────────────────────┴──────────┴──────────────────────┘
(二)、由上開通話內容，可知證人乙○○在98年10月20日15時48分
    51秒與被告甲○○通話時，證人乙○○雖表示要在下午5 、
    6 時許拿3 千多元去與被告甲○○湊錢向他人購買毒品，惟
    當日下午5 、6 時許，被告甲○○與證人乙○○並未碰面交
    易。此可參諸被告甲○○於98年10月20日下午之通聯紀錄基
    地台位置（本院卷(一)第65、66頁）及下列與其他人之通訊監
    察譯文內容（本院卷(一)第152 、153 頁）：
┌────────────────────┬──────────┬──────────────────────┐
│通聯者                                  │ 日期      時間     │    通話者 基地台位置                       │
├────────────────────┼──────────┼──────────────────────┤
│00-0000000某女→發話→ 000000000甲○○  │2009/10/20  15:55:03│宋：彰化縣社頭鄉○○路○段190-12號(F)       │
│                                        │                    │                                            │
│女:睡起來了嗎？                         │                    │                                            │
│宋:起來了，怎樣                         │                    │                                            │
│女:過來收組仔錢                         │                    │                                            │
│宋:好啦                                 │                    │                                            │
│女:多久過來                             │                    │                                            │
│宋:我想過去虎尾一下                     │                    │                                            │
│女:ㄚ                                   │                    │                                            │
│宋:我這邊都沒有，我要過去虎尾一趟       │                    │                                            │
│女:不然你回來馬上過來                   │                    │                                            │
│宋:好                                   │                    │                                            │
│                                        │                    │                                            │
├────────────────────┼──────────┼──────────────────────┤
│0000000000某男→發話→ 000000000甲○○  │2009/10/20  16:02:00│宋：彰化縣社頭鄉○○路○段190-12號(F)       │
│                                        │                    │                                            │
│男:你人在那                             │                    │                                            │
│宋:虎尾勒                               │                    │                                            │
│男:哭夭，怎麼跑到那，要回來沒           │                    │                                            │
│宋:我等一下回去再打給你                 │                    │                                            │
│男:好啦                                 │                    │                                            │
│                                        │                    │                                            │
├────────────────────┼──────────┼──────────────────────┤
│00-0000000某女→發話→ 000000000甲○○  │2009/10/20  16:46:56│宋：彰化縣北斗鎮○○路○段329-1號(F)        │
│                                        │                    │                                            │
│女:甘要回來ㄚ                           │                    │                                            │
│宋:還沒，等一下回去打給你               │                    │                                            │
│女:好啦                                 │                    │                                            │
│                                        │                    │                                            │
├────────────────────┼──────────┼──────────────────────┤
│00-0000000某女→發話→ 000000000甲○○  │2009/10/20  17:49:32│宋：雲林縣虎尾鎮○○里○○路443號(G)        │
│                                        │                    │                                            │
│女:甘回來ㄚ                             │                    │                                            │
│宋:還沒，等一下回去就打給你了           │                    │                                            │
│女:沒有，就我朋友也在找                 │                    │                                            │
│宋:你朋友也在找幹嘛                     │                    │                                            │
│女:在問ㄚ                               │                    │                                            │
│宋:等一下回去打給你                     │                    │                                            │
│                                        │                    │                                            │
├────────────────────┼──────────┼──────────────────────┤
│0000000000某男→發話→ 000000000甲○○  │2009/10/20  17:51:02│宋：雲林縣虎尾鎮○○里○○路82號7樓(G)      │
│                                        │                    │                                            │
│男:要回來沒                             │                    │                                            │
│宋:還沒                                 │                    │                                            │
│男:哭夭                                 │                    │                                            │
│宋:等一下回去就打給你了                 │                    │                                            │
│男:好啦！好啦，你就從這邊...            │                    │                                            │
│                                        │                    │                                            │
├────────────────────┼──────────┼──────────────────────┤
│00-0000000某女→發話→ 000000000甲○○  │2009/10/20  19:28:30│宋：雲林縣斗南鎮○○路119號(G)              │
│                                        │                    │                                            │
│女:(背景音－喂！又沒接)                 │                    │                                            │
│宋:喂！怎樣                             │                    │                                            │
│女:到那了                               │                    │                                            │
│宋:現在剛上高速啦                       │                    │                                            │
│女:不就再半點鐘就到了                   │                    │                                            │
│宋:對啦                                 │                    │                                            │
│女:好啦                                 │                    │                                            │
│                                        │                    │                                            │
└────────────────────┴──────────┴──────────────────────┘
    查被告甲○○於當日15時55分許向某女子（持用00-0000000
    號市話）表示伊想過去雲林虎尾一趟；其於同日17時38分27
    秒起之通話基地台就在雲林縣虎尾鎮；於同日17時49分許向
    某女子（持用00-0000000號市話）表示伊還沒回去，等一下
    回去會回電話（基地台在雲林縣虎尾鎮）；於同日17時51分
    許向某男子（持用0000-000000 號行動電話）表示伊還沒回
    去，等一下回去會回電話（基地台在雲林縣虎尾鎮），一直
    到同日19時17分許，其通話基地台都在雲林縣虎尾鎮；其於
    同日19時28分許向某女子（持用00-0000000號市話）表示伊
    剛上高速公路，約再半個鐘頭會到（基地台在雲林縣斗南鎮
    ）；一直到同日19時56分許始見被告甲○○返回彰化縣溪州
    鄉（其通話基地台在彰化縣溪州鄉○○段）。綜上所述，依
    卷附被告甲○○之通話基地台位置所示，被告甲○○自98年
    10月20日15時48分許與證人乙○○通話後，當天下午一直到
    19時56分僅出現在彰化縣社頭鄉、北斗鎮或雲林縣虎尾鎮、
    斗南鎮，並未曾出現在彰化縣溪州鄉，且下午5 、6 、7 時
    許，被告甲○○人一直是在雲林縣虎尾鎮，是被告甲○○與
    證人乙○○分別陳稱：當天下午有在彰化縣溪州鄉交易，是
    一起湊錢合資購買安非他命云云，顯與事實不符。
(三)、又依被告甲○○與證人乙○○上開通訊監察譯文內容所示，
    可知證人乙○○於98年10月20日15時48分許至98年10月21日
    凌晨2 時54分許與被告甲○○之對話內容，渠等間僅完成1
    次交易。析述如下：(1)當日15時48分許證人乙○○向被告甲
    ○○表示要在下午5 、6 時拿3 千元去湊錢買毒品，惟渠等
    並未在下午5 、6 時有任何交易情形，已如前述，而當日20
    時7 分許，在被告自雲林虎尾返回彰化溪州後，證人打電話
    向被告詢問：「你回來了嗎？」被告回答：「沒錢怎麼回來
    」，依此可確知證人於當日下午5 、6 時許並未拿錢給被告
    以完成交易，否則被告不會提到沒錢，而在此通對話證人尚
    表示「下午跟你說的那個」、「我想說我這邊2 千多元，我
    等一下過去大庄」，顯然是要進行2 千多元之毒品交易；接
    著不到3 分鐘（20時10分許、12分許），換被告打電話給證
    人表示需要「少年」的，證人接著詢問被告需要多少「少年
    」的；接著約20分鐘後（20時34分許），證人向被告確認有
    無「查某衫褲」，並表示會將「少年」順便帶過去；接著約
    20分鐘（20時54分許），證人表示已來到彰化縣溪州鄉大庄
    村，詢問被告人在何處，被告表示伊人在田中，證人就說要
    過去，並說要「41齒，就3 張，就我跟你拿的那種衫」；接
    著4 分鐘左右（20時58分許），證人向被告表示已在大庄往
    田中這條路；接著3 分鐘左右（21時1 分許），證人與被告
    約好在田中黃昏市場交易；接著5 個半小時後（即翌日21日
    凌晨2 時31分），證人打電話給被告抱怨，證人表示當天晚
    上拿了2500元給被告，但拿到的數量有問題，因為被告曾說
    「剩洗澡好的」（即稀釋過的），證人於是想拿「41齒的」
    （即4 分之1 錢），但是被告卻給證人「81齒的」（即8 分
    之1 錢），因為數量不夠證人施用止癮，於是證人又要求被
    告再拿約500 元價值的數量給他，被告表示同意；接著約20
    多分鐘（即21日凌晨2 時54分），被告打電話給證人詢問到
    達哪裏了，證人表示到「外三」（即北斗要往田中之道路）
    了。綜覈上開證人與被告間之通話內容，可知被告甲○○與
    證人乙○○自98年10月20日15時48分許起至98年10月21日凌
    晨2 時54分許左右，此一期間內僅完成1 次毒品交易。
(四)、再被告甲○○向證人乙○○收取2500元後，究竟交付何種毒
    品予證人乙○○乙節，依被告與證人上開對話內容可知，被
    告係交付經過稀釋的毒品（「剩洗澡好的」），而被告及證
    人於本院99年4 月27日審理時均表示：洗好的（稀釋）就是
    講海洛因，沒看過安非他命在洗的（稀釋），不知道安非他
    命要怎麼洗等語，顯然被告與證人交易之毒品係屬海洛因無
    訛。又被告供承在98年10月21日凌晨2 時多，有再給一些海
    洛因予證人乙○○；證人乙○○於警詢亦證稱：21日凌晨2
    時多被告有給他一些海洛因（價值約500 元），雖證人乙○
    ○嗣於偵查中及本院審理時改稱：21日凌晨2 時多被告是給
    他一些安非他命等語，惟依上開對話前後文意思，顯然證人
    乙○○是因為20日晚上9 時許之交易，拿到的海洛因數量不
    夠，才要求被告再補一些，足見21日凌晨2 時許被告所交付
    證人之毒品係海洛因而非安非他命甚明。再此次補足之海洛
    因毒品數量（價值約500 元），因被告與證人均堅稱後來只
    有拿毒品，並無給付500 元，而此部分查無其他積極證據認
    定有再給付500 元，僅得認定被告甲○○販賣予證人乙○○
    之毒品海洛因數量為「8 分之1 錢加計價值約500 元之數量
    」，販賣毒品所得為2500元。又被告既然向證人表示「剩洗
    澡好的」，就表示被告可以決定品質，而非證人與被告合資
    向他人購毒。
(五)、另販賣海洛因係違法行為，非可公然為之，亦無公定價格，
    被告就販賣之價量俱臻明確供述外，委難察得實情，然販賣
    關係深淺、資力、需求量及對行情之認知、來源是否充裕、
    查緝是否嚴緊、購買者被查獲時供述購買對象之可能風險之
    評估等，而異其標準，非可一概而論，從而販賣之利得，除
    容易分裝並增減份量，而每次買賣之價量，可能隨時依雙方
    之人從價差或量差中牟利之方式雖異，其意圖營利之販賣行
    為則無二致。本件被告甲○○所為販賣毒品犯行，雖因並未
    當場查獲販毒事實，而無從察知其販賣毒品確實數量，然查
    被告甲○○所販賣予證人乙○○之毒品海洛因，係經稀釋過
    的毒品（「剩洗澡好的」），則此純度份量顯已有差異，又
    毒品危害防制條例所處罰之「販賣」毒品罪，所著重者為在
    主觀上有藉以牟利之惡性，及對毒品之擴散具有較有償或無
    償轉讓行為更嚴重之危害性，被告「營利」之意圖係從客觀
    之社會環境、情況及證人、物證等資料，依據證據法則綜合
    研判認定；衡諸毒品海洛因均量微價高，且依一般社會通念
    以觀，販賣行為在通常情形下均係以牟利為其主要誘因及目
    的，從而，舉凡其有償交易，除足反證其確另基於某種非圖
    利本意之關係外，通常尚難因無法查悉其販入價額作為是否
    高價賣出之比較，諉無營利之意思，阻卻販賣犯行之追訴。
    本件考量社會大眾均知買賣毒品係非法行為之客觀社會環境
    ，依據上開積極證據及經驗法則綜合研判，被告確有營利之
    意圖甚明。
(六)、綜上所述，被告甲○○於本院審理時僅承認有無償轉讓毒品
    之犯行，而矢口否認有販賣第一級毒品海洛因之犯行，所為
    前揭辯詞，應係臨訟卸責之詞，尚不足憑採。本件事證明確
    ，應依法論科。
二、論罪科刑部分：
(一)、按毒品危害防制條例第2 條第2 項第1 款規定，海洛因係屬
    列管之第一級毒品，不得非法持有、販賣。次按販賣毒品之
    所謂販賣行為，係行為人基於營利之目的，而販入或賣出毒
    品而言。販賣毒品者，其主觀上須有營利之意圖，且客觀上
    有販賣之行為，即足構成，至於實際上是否已經獲利，則非
    所問。即於有償讓與他人之初，係基於營利之意思，並著手
    實施，而因故無法高於購入之原價出售，最後不得不以原價
    或低於原價讓與他人時，仍屬販賣行為。必也始終無營利之
    意思，縱以原價或低於原價有償讓與他人，方難謂為販賣行
    為，而僅得以轉讓罪論處（最高法院93年度臺上字第1651號
    刑事判決意旨參見）。
(二)、核被告甲○○所為，係犯毒品危害防制條例第4 條第1 項之
    販賣第一級毒品罪。本件起訴意旨認被告甲○○所為，係犯
    毒品危害防制條例第8 條第1 項之轉讓第一級毒品罪，尚有
    未洽，因本件基本社會事實相同，本院自得變更起訴法條（
    本院業於審理時諭知變更起訴法條之意旨）。被告甲○○販
    賣第一級毒品海洛因前持有第一級毒品之低度行為，為販賣
    第一級毒品之高度行為所吸收，不另論罪。
(三)、又查被告於90年間，因施用第一、二級毒品案件，經本院以
    90年度訴字第109 號判決判處有期徒刑10月、6 月，合併定
    應執行有期徒刑1 年2 月確定；且於91年間，因連續施用第
    一、二級毒品案件，經本院以92年度訴字第44號判決判處有
    期徒刑1 年4 月、8 月，合併定應執行有期徒刑1 年10月確
    定。上開案件經入監接續執行，於95年3 月21 日 假釋出監
    付保護管束，並於95年8 月20日保護管束期滿未經撤銷假釋
    ，視為執行完畢等情，此有臺灣彰化地方法院檢察署刑案資
    料查註紀錄表及臺灣高等法院被告前案紀錄表各1 份附卷可
    稽，其於受有期徒刑之執行完畢後，5 年內故意再犯本件最
    重本刑為有期徒刑以上之罪，屬累犯，除法定本刑為死刑、
    無期徒刑部分不得加重外，應就得併科罰金刑部分，依刑法
    第47條第1 項之規定加重其刑。
(四)、另按販賣第一級毒品罪之法定刑為「死刑或無期徒刑；處無
    期徒刑者，得併科2 千萬元以下罰金」，然同為販賣第一級
    毒品之人，其原因動機不一，犯罪情節未必盡同，或有大盤
    毒梟者，亦有中、小盤之分，甚或僅止於吸毒者友儕間為求
    互通有無之有償轉讓者亦有之，其販賣行為所造成危害社會
    之程度自屬有異，法律科處此類犯罪，所設之法定最低本刑
    卻同為「無期徒刑，得併科2 千萬元以下罰金」，不可謂不
    重。於此情形，倘依其情狀處以相當之有期徒刑，即足以懲
    儆，並可達防衛社會之目的者，自非不可依客觀之犯行與主
    觀之惡性二者加以考量其情狀，是否有可憫恕之處，適用刑
    法第59條之規定酌量減輕其刑，期使個案裁判之量刑，能斟
    酌至當，符合比例原則。查被告甲○○所為販毒犯行，其販
    賣價格為2500元，與大量出售第一級毒品以賺取巨額利潤者
    ，尚屬有別，若以毒品危害防制條例第4 條第1 項所規定之
    法定本刑加計被告前開加重之事由科處刑罰，實屬情輕法重
    ，在客觀上尚足以引起一般之同情，即有堪資憫恕之處，本
    院認依其情狀處以相當之有期徒刑，已足以懲儆，並可達防
    衛社會之目的，爰就其所為上開販毒犯行，適用刑法第59條
    之規定，酌量減輕其刑。又被告甲○○所犯之罪法定本刑得
    併科罰金部分，同時有加重及減輕之事由，並依法先加後減
    之。
(五)、爰審酌被告甲○○素行非佳，且有多項毒品前科紀錄（參卷
    附臺灣高等法院被告前案紀錄表），其明知毒品所造成之社
    會問題尤大於施用者本身所受之毒害，仍無視於毒品對於國
    民健康之戕害及國家對於杜絕毒品犯罪之禁令，販賣第一級
    毒品予乙○○，危害他人及社會，暨考量其犯罪之動機、目
    的、手段，本件販賣海洛因之交易次數僅1 次、數量不大，
    所生危害非鉅，及被告否認有販賣毒品犯行之態度等一切情
    狀，量處如主文所示之刑，以示懲儆。
(六)、沒收部分：
  1.按犯毒品危害防制條例第4 條至第9 條、第12條、第13條或
    第14條第1 項、第2 項之罪者，其供犯罪所用或因犯罪所得
    之財物，均沒收之，如全部或一部不能沒收時，追徵其價額
    或以其財產抵償之，該條例第19條第1 項規定甚明。由此項
    規定觀之，必限於所得者為金錢以外之其他財物而無法沒收
    時，始應追徵其價額。如所得財物為金錢而無法沒收時，則
    應以其財產抵償之，不發生追徵價額之問題（最高法院89年
    度臺上字第6946號、91年臺上字第5583號判決要旨參照）。
    且所謂「其因犯罪所得之財物」，並不以當場搜獲扣押者為
    限；而販賣毒品所得之對價，不問其中何部分屬於成本，何
    部分屬於犯罪所得之財物，應均予沒收，始與上開法條之規
    定符合；且因犯罪所得之財物，亦不能與正常營利事業計算
    營利所得之情形，相提並論（最高法院65年度第5 次刑庭庭
    推總會議決議意旨參照）。再毒品危害防制條例第19條第1
    項規定，並無如同條例第18條第1 項所定「不問屬於犯人與
    否，沒收之」之明文，自屬相對沒收主義之立法。是其應沒
    收之物，應以屬被告所有者為限（最高法院93年度臺上字第
    462 號判決意旨參照）。
  2.查被告甲○○販賣第一級毒品予乙○○，並獲取新臺幣2500
    元，依其交易狀態，已經收取，雖未經扣案，惟屬被告犯毒
    品危害防制條例第4 條之罪所得之財物，依毒品危害防制條
    例第19條第1 項規定，仍應宣告沒收，且因其犯罪所得財物
    為新臺幣，如全部或一部不能沒收時，以其財產抵償之。
  3.末按上開門號0000-000000 號行動電話之SIM 卡，為案外人
    陳信雄所申辦，有遠傳電信股份有限公司資料查詢單1 份在
    卷可稽，另供上開門號0000-000000 號使用之行動電話機具
    1 支並未經扣案，且均缺乏證據認定上開0000-000000 號行
    動電話1 支及SIM 卡1 張係屬被告甲○○所有之物，尚非得
    依毒品危害防制條例第19條第1 項之規定予以宣告沒收。
參、無罪部分（被告甲○○轉讓禁藥部分，即起訴書犯罪事實欄
    二之(一)、(二)所載部分）：
一、公訴意旨略以：被告甲○○明知安非他命已經行政院衛生署
    公告列為禁藥管理，屬藥事法所稱之禁藥，不得轉讓，竟仍
    基於轉讓禁藥之犯意，分別為下列行為：(一)於98年10月20日
    15時48分許，受證人乙○○委託代為購買第二級毒品安非他
    命，並收受乙○○交付之3000元後，由被告在不詳地點，向
    姓名年籍不詳、綽號「財哥」之成年男子購得數量不詳之60
    00元第二級毒品安非他命後，在其彰化縣溪州鄉大庄村松腳
    巷15號住處，將3000元之第二級毒品安非他命（重約1/8 錢
    ）轉讓給乙○○1 次；(二)於98年10月20日21時31分許，在彰
    化縣田中鎮棒球場旁之黃昏市場停車場，有償轉讓約值1000
    元之第二級毒品安非他命給乙○○1 次。因認被告甲○○涉
    犯藥事法第83條第1 項之轉讓禁藥罪等語。
二、茲按犯罪事實應依證據認定之，無證據不得認定犯罪事實；
    且不能證明被告犯罪者，應諭知無罪之判決，刑事訴訟法第
    154 條第2 項、第301 條第1 項分別定有明文。復按認定不
    利於被告之事實，須依積極證據，茍積極證據不足為不利於
    被告事實之認定時，即應為有利於被告之認定，更不必有何
    有利之證據，縱認被告抗辯或反證係屬虛偽，仍不能以此資
    為積極證據應予採信之理由；又事實之認定，應憑證據，如
    未能發現相當證據，或證據不足以證明，自不能以推測或擬
    制之方法，以為裁判基礎；再者認定犯罪事實所憑之證據，
    雖不以直接證據為限，間接證據亦包括在內，然而無論直接
    或間接證據，其為訴訟上之證明，須於通常一般之人均不致
    有所懷疑，而得確信其為真實之程度者，始得據為有罪之認
    定，倘其證明尚未達到此一程度，而有合理之懷疑存在時，
    事實審法院復已就其心證上理由予以闡述，敘明其如何無從
    為有罪之確信，因而為無罪之判決，尚不得任意指為違法（
    最高法院30年上字第816 號、30年上字第482 號、40年臺上
    字第86號、76年臺上字第4986號判例參照）。再刑事訴訟法
    第161 條已於91年2 月8 日修正公布，其第1 項規定：檢察
    官就被告犯罪事實，應負舉證責任，並指出證明之方法。因
    此，檢察官對於起訴之犯罪事實，應負提出證據及說服之實
    質舉證責任。倘其所提出之證據，不足為被告有罪之積極證
    明，或其指出證明之方法，無從說服法院以形成被告有罪之
    心證，基於無罪推定之原則，自應為被告無罪判決之諭知（
    最高法院92年臺上字第128 號判例要旨參照）。
三、公訴人認被告甲○○涉有轉讓禁藥犯行，係以：被告之自
    白、證人乙○○於警詢、偵查中之證述、通訊監察譯文
    ，為其主要論據，固非無據。然查：被告甲○○自98年10月
    20日15時48分許與證人乙○○通話後，迄至98年10月21日凌
    晨2 時54分許止，被告甲○○與證人乙○○僅完成一次毒品
    交易，且該毒品種類係海洛因而不是安非他命，已詳如前述
    ，被告及證人所述渠等分別於98年10月20日15時48分許、98
    年10月20日21時31分許，有再完成安非他命之合資或無償轉
    讓交易，核與上開通訊監察譯文內容不符，且渠等自98年10
    月20日15時48分許至98年10月21日凌晨2 時54分許止，並無
    其他碰面而完成交易之情形，此可參諸這段期間內被告與證
    人之通話基地台，20日當日下午及21日翌日凌晨，除上述20
    日晚間9 時許及21日凌晨2 時許之碰面外，被告與證人之位
    置一直在不同地方（詳卷附通話基地台所示，本院卷(一)第65
    -68 頁；外放之乙○○所使用電話之雙向通聯卷），是以此
    等證據，尚難認定被告與證人另有為安非他命交易之犯行（
    合資或無償轉讓），本院認此部分仍乏積極證據足以證明被
    告甲○○確有轉讓禁藥（安非他命）予乙○○，自應為被告
    甲○○有利之認定。
四、綜上所述，公訴人所提出證明被告甲○○尚有轉讓禁藥罪之
    證據，尚未達於一般人皆無合理懷疑之程度；此外，本院復
    查無其他積極證據足認被告甲○○有公訴人所指之此部分犯
    行，自屬不能證明被告甲○○犯罪，應為被告甲○○無罪之
    諭知，以免冤抑。
據上論斷，應依刑事訴訟法第299 條第1 項前段、第300 條、第
301 條第1 項，毒品危害防制條例第4 條第1 項、第19條第1 項
，刑法第11條、第47條第1 項、第59條，判決如主文。
本案經檢察官趙冠瑋到庭執行職務。
中    華    民    國    99    年    5     月    10    日
                  刑事第七庭    審判長法  官  葉明松
                                      法  官  胡宜如
                                      法  官  郭麗萍
以上正本證明與原本無異。
如不服本判決，應於判決送達後10日內，向本院提出上訴書狀，
上訴書狀應「敘述具體上訴理由」，並按他造當事人之人數附繕
本。「切勿逕送上級法院」。
中    華    民    國    99    年    5     月    10    日
                                      書記官  吳冠慧
【附錄論罪法條】
毒品危害防制條例第4條：
製造、運輸、販賣第一級毒品者，處死刑或無期徒刑；處無期徒
刑者，得併科新臺幣2 千萬元以下罰金。
製造、運輸、販賣第二級毒品者，處無期徒刑或7 年以上有期徒
刑，得併科新臺幣1 千萬元以下罰金。
製造、運輸、販賣第三級毒品者，處5 年以上有期徒刑，得併科
新臺幣7 百萬元以下罰金。
製造、運輸、販賣第四級毒品者，處3 年以上10年以下有期徒刑
，得併科新臺幣3 百萬元以下罰金。
製造、運輸、販賣專供製造或施用毒品之器具者，處1 年以上7
年以下有期徒刑，得併科新臺幣1 百萬元以下罰金。
前五項之未遂犯罰之。

司法院資訊處製作；財團法人民間司法改革基金會備份。
